【裁判字號】    95,簡上,197
【裁判日期】    950605
【裁判案由】    給付貨款
【裁判全文】
臺灣臺北地方法院民事判決             95年度簡上字第197號
上  訴  人  寰鋒科技股份有限公司
法定代理人  丁○○
訴訟代理人  乙○○
被 上 訴人  玖威企業有限公司
法定代理人  丙○○
上列當事人間請求給付貨款事件，上訴人對於中華民國95年2月
17日本院臺北簡易庭94年度北簡字第39334號第一審判決提起上
訴，本院於中華民國95年5月22日言詞辯論終結，判決如下：
    主  文
上訴駁回。
第二審訴訟費用由上訴人負擔。
    事實及理由
一、上訴人起訴主張：被上訴人於民國94年9月2日向上訴人訂購
    連接器2批，其中品名「GS000-0000W-1」數量55,000片，單
    價每片新台幣（下同）2.1元，總價115,500元（外加營業稅
    5％為121,275元），交貨期為94年9月21日，另一批品名為
    「FFC-C-16P」，數量5,000片，每片單價2.3元，總價11,50
    0元。上訴人依約出貨後，就「FFC-C-16P」部分，被上訴人
    已付款，惟就「GS000 -0000W-1」連接器部分，被上訴人竟
    表示訂錯貨品，將該連接器退還上訴人而拒付貨款，且經上
    訴人寄發存證信函催告，亦未給付，故上訴人本於買賣契約
    之法律關係，起訴請求被上訴人給付剩餘貨款等語。並於原
    審聲明：被上訴人應給付上訴人121,27 5元，及自起訴狀繕
    本送達翌日起至清償日止，按年息5％計算之利息。
二、被上訴人則以：伊於94年9月2日向上訴人訂購上開連接器時
    ，兩造係約定交貨日期為94年9月15日，並依此而於訂購單
    載明清楚，詎上訴人係遲至94年9月22日始行交付，其給付
    即有遲延，且對被上訴人並無利益，因此被上訴人即於94年
    10月3日退回上開標的物，故被上訴人即無須給付價金等語
    ，資為答辯。
三、本件原審對於上訴人之請求，判決上訴人全部敗訴，上訴人
    全部聲明不服，求為廢棄原判決，並聲明：(一)原審判決均廢
    棄，(二)上廢棄部分，被上訴人應給付上訴人121,275元，及
    自起訴狀繕本送達翌日起至清償日止，按年息5％計算之利
    息。被上訴人則於本院聲明求為判決駁回上訴。
四、上訴人主張被上訴人曾於94年9月2日向上訴人訂購品名分別
    為「FFC-C-16P」數量5,000片、每片單價2.3元、總價11,50
    0元以及「GS000-0000W-1」數量55,000片，每片2.1元，總
    價115,500元（外加營業稅5％為121,275元，此部份標的物
    以下簡稱系爭貨物），嗣上訴人於94年9月22日交付其中品
    名為「FFC-C-16P」之連接器，並經被上訴人如數給付價金
    ，惟上訴人雖另於同日交付系爭貨物，然被上訴人卻拒絕給
    付此部份款項，並於94年10月3日退回系爭貨物等情，此有
    上訴人提出之訂購單（以下簡稱上訴人訂購單）及卷附統一
    發票、送貨單、上訴人訴訟代理人傳真予被上訴人法定代理
    人之函件（原審卷第5頁至第7頁、本院卷第42頁）等在卷足
    佐，並為被上訴人所不爭執，是上開情節即可信為真正。惟
    被上訴人雖不爭執其就品名為「GS000- 0000W-1」之標的物
    確有拒付貨款之事實，然抗辯此係上訴人未於約定之期限即
    94 年9月15日交付貨物，致有遲延給付之行為，且其給付對
    於被上訴人並無利益，故上訴人自不得請求給付此部份之買
    賣價金等語。上訴人則否認有遲延給付之事實，並主張本件
    係因被上訴人要求延至94年9月21日交付貨物，且被上訴人
    亦未證明上訴人所為給付對其有何不利益云云。是本件爭點
    即為：(一)上訴人就系爭貨物之交付，有無給付遲延之情事？
    (二)上訴人於94年9月21日給付被上訴人系爭貨物，對於被上
    訴人是否確無利益？
五、經查：
  (一)上訴人就系爭貨物之交付，確有給付遲延之情事。
    按上訴人雖主張兩造曾就約定之交貨日期口頭日更改為94年
    9月21日，並舉卷附上訴人訂購單（原審卷第5頁）以及證人
    甲○○之證言為其依據。然查：
  1.被上訴人已否認上訴人訂購單所載「交期」94年9月21日之
    記載，暨甲○○證言之真正。
  2.又按兩造對於上訴人訂購單下方之印刷文字之記載並無爭執
    ，是其內容自可信屬兩造之合意約定。茲依其內容，被上訴
    人與上訴人於締約時，即強調「(1)交貨日必須嚴守，若不能
    按期交貨時，本公司得取消此訂單，本公司蒙受損失，概由
    貴廠負擔‧‧‧(3)交貨數量及日期，本公司得於交貨日期五
    天通知賣方更改，賣方不得異議」等情（本院卷第38頁），
    足見被上訴人（即買方）自交易伊始，即要求上訴人（即賣
    方）必須如期交付貨物，否則需負違約賠償。然依被上訴人
    提出之訂購單所載，被上訴人於交付上訴人訂購單前（即「
    賣方簽回」欄尚未經上訴人之人員簽名，為與上訴人提出者
    區別，以下簡稱被上訴人訂購單），僅於其上記載交貨日期
    為9/15 2005，此外別無其他交付日期之記載。然依上訴人
    訂購單（其賣方簽回欄已經上訴人之訴訟代理人簽署姓氏及
    日期9月5日）所載，其於數量欄中固載有品名「GS000-0000
    W-1」其交期為9/00 00000以及9/00 00000等事項，以及品
    名「FFC-C-16P」交期為9/15之情事等為被上訴人訂購單內
    容所無之事項，然上訴人訂購單上方竟仍同時仍保留「交貨
    日期：『9/15 2005』」之字樣而未同步更改為9月21日，是
    以上訴人訂購單所載交付系爭貨物之時間即同時有9月15日
    及21日之兩種版本出現，令人莫衷一是。惟以被上訴人既會
    於訂購單上印刷前揭定型化之文字，可見其就歷次交易均重
    視交貨期間，並且上訴人如有延遲交貨依前揭印刷條款之記
    載亦必須擔負損失賠償，可知兩造如就交貨期限果有由9月1
    5日更改為9月21日之合意，並非不能由兩造或所屬人員於更
    改交易條件處相互確認、甚至重新製作新的訂購單以釐清將
    來彼此權義之理亦屬尋常，更不可能對於契約印刷文字「交
    貨日期」旁所載9/15 2005等數據視若無睹而不為刪除或更
    改、甚至在旁邊加註文字以免將來誤會。絕無可能僅草率於
    並非上開契約印刷文字「交貨日期」之處所（即本件之數量
    欄內），隨便填載「交期9/00 00000以及9/00 00000」等字
    樣，即作為交貨日期已經變更兩造之依據。此參上訴人提出
    兩造以往之交易，並不乏於訂購單上經兩造確認「更改訂單
    」等字樣者（原審卷第22頁），即得證明。是本件上訴人徒
    以上訴人訂購單上揭記載，於被上訴人未為任何確認等註記
    之際，即主張本件系爭貨物之交易期間已經兩造合意更易云
    云，其顯不情理，即不待言。因此上訴人訂購單上所載「GS
    000- 0000W-1」其交期「9/00 00000」、「9/00 000 00 」
    等手寫文字，即難謂係依被上訴人所指示或已徵得其同意無
    疑。是前揭證物自不足供為有利於上訴人主張之依據。
  3.而上訴人雖另引證人甲○○所稱「當時原排定的製程是九月
    十五日交15200片，但因為被上訴人公司要出口，所以要求
    一次在九月二十一日交貨」，以及「九月二十一日出貨完隔
    一周的某日下午，被上訴人公司的顏小姐打電話通知定錯貨
    要退貨」等語（本院卷第39頁），主張被上訴人確有要求上
    訴人延期至94年9月21日交付系爭貨物，以及表明訂錯貨物
    要退貨之行為。但查，參酌證人甲○○既為上訴人所雇用之
    業務助理，此為證人所自承（本院卷第38頁反面），與上訴
    人間彼此利害關連密切，所述原難期待真正。且觀證人甲○
    ○於本院之證言內容，其就上訴人交付被上訴人所訂購貨物
    之時間，原稱「我們在九月十五日出一批貨，九月二十一日
    交清所有貨物‧‧‧」各語，嗣因上訴人之訴訟代理人之糾
    正，始改稱「九月二十一日，因為當時原排定的製程是九月
    十五日交15200片，但因為被上訴人公司要出口，所以要求
    一次在九月二十一日交貨」乙情（以上證人陳述，參本院卷
    第39頁），姑不論證人甲○○前述陳述不一，且互有矛盾，
    其證言之可靠性已值懷疑；且考之證人甲○○所述上訴人曾
    於9月15日先行交付部分貨物乙情，核竟與上訴人訂購單所
    記載「交期9/00 00000以及9/00 00000」等情比對吻合，堪
    認證人甲○○證言情節不過係抄襲、引用上訴人訂購單之內
    容而來，既明顯與兩造不爭之交付系爭貨物之時間、方式有
    別，可見其證言尤無參考之價值。要之，甲○○之證言內容
    ，亦無法證明上訴人所主張：被上訴人訂錯貨物又要求延期
    至94年9月21日交貨等事實確然存在。
  4.揆諸最高法院17年上字第917號判例所載「民事訴訟如係由
    原告主張權利者，應先由原告負舉證之責，若原告先不能舉
    證，以證實自己主張之事實為真實，則被告就其抗辯事實即
    令不能舉證，或其所舉證據尚有疵累，亦應駁回原告之請求
    」等情，本件上訴人對其主張被上訴人曾有要求延期至94年
    9 月21日交付貨物，甚至訂錯貨物等事實既均未能善盡其舉
    證之責，則無論被上訴人之抗辯情節可否採信，此部份亦應
    認為原告之主張為無理由。
  (二)上訴人於94年9月21日交付被上訴人系爭貨物，對於被上訴
    人已無利益。
    次查被上訴人抗辯上訴人就系爭貨物有遲延給付之事實既屬
    有據，而被上訴人另抗辯伊因此而經國外客戶來函主張生產
    線停止，受有損害而對其求償，故上訴人此項給付對被上訴
    人已無何利益，亦有被上訴人提出之國外客戶求償函件及中
    譯本在卷為證（原審卷第39頁、本院卷第41頁），應認被上
    訴人此部份之抗辯為實在。至於上訴人雖主張上開求償函件
    係遲至95年1月21日所為，距本件交易情節發生時間相隔甚
    久，不足以作為被上訴人前揭抗辯情節之證明，以及被上訴
    人於收受後係遲至同年10月2日才退回系爭標的物，可見被
    上訴人並不認為計付對其無利益云云。然查，本件上訴人並
    不否認被上訴人訂購上述標的物，連同另一項業經被上訴人
    付款之貨物即品名為「FFC-C-16P」之連接器之原因均係為
    供銷售至國外客戶所用，甚至上訴人更自承前述標的物之規
    格「為非常用之規格且連接器亦有保存期限的問題」等情明
    白（原審卷第19頁），參以被上訴人於上開訂購單上已特別
    強調如期交貨之必須性有如前述，則被上訴人於原審及本院
    辯稱伊認為因上訴人交付逾期，遭被上訴人之國外廠商因此
    發生生產線停止而遭受財務損失，故拒絕收受並擬對被上訴
    人求償，故上訴人此項給付對被上訴人已無何利益等情，尚
    屬情理之中，可以相信。故縱前述國外廠商求償函件係在95
    年1月間才送抵被上訴人，亦無礙其上述抗辯之成立。乃上
    訴人空言否認前開國外廠商求償函件內容之真正，即無足取
    。況且上訴人委由新竹貨運於94年9月22日將前揭貨物送抵
    被上訴人處所後，被上訴人即於92年9月26日與上訴人電話
    聯繫，此亦經上訴人於原審坦承無訛（本院卷第18頁至第19
    頁，惟上訴人主張被上訴人係稱訂錯貨，然此為本院所不採
    已如前述），又兩造確就本件貨物交付意見齟齬，而於上開
    時間左右曾以電話聯繫乙節亦為證人甲○○證述於卷，被上
    訴人並在94年10月3日更將前揭貨物退還上訴人有如前述，
    顯見被上訴人於收受前述標的物後，已於相當時期即通知上
    訴人有關系爭貨物遲延給付之情事，並於退還之前屢與上訴
    人所屬人員進行磋商、談判，並非全無反對舉止，是則上訴
    人所謂被上訴人於94年9月22日收受系爭貨物後，即應認為
    係屬同意受領之意思云云，亦難以相信。是以，被上訴人抗
    辯伊從未同意受領系爭貨物，暨上訴人遲延給付之標的物對
    其並無利益各語，均屬信而有徵，可以採取。
六、按遲延之給付，於債權人無利益者，債權人得拒絕其給付，
    民法第232條前段定有明文，茲就系爭貨物而言，上訴人既
    有給付遲延之情事，且所為給付對於被上訴人復無利益，因
    此上訴人本於買賣契約之規定，訴請被上訴人給付價金121,
    275元及法定遲延利息云云，自無理由。乃原審所為上訴人
    敗訴之判決，並無不合。上訴意旨指摘原判決不當，求予廢
    棄改判，為無理由，應予駁回。
七、又本件事證已臻明白，兩造其餘陳述、攻擊防禦方法或提出
    之事證，經審酌後認均與結論不生影響，爰不一一論斷，附
    此說明。
八、據上論結，本件上訴為無理由，依民事訴訟法第436條之1第
    3項、第449條第1項、第78條，判決如主文。
中    華    民    國    95    年    6     月    5     日
                  民事第二庭  審判長  法  官  鄭純惠
                                      法  官  黃雯惠
                                      法  官  蕭胤瑮
以上正本係照原本作成。
不得上訴。
 中    華    民    國    95    年    6    月    5    日
                                      書記官  黃慧怡


司法院資訊處製作；財團法人民間司法改革基金會備份。
